臺灣高等法院刑事判決
110年度上訴字第3175號
上  訴  人  
即  被  告  常世龍


上列上訴人因詐欺等案件，不服臺灣新北地方法院110年度金訴
字第299號，中華民國110年8月26日第一審判決（起訴案號：臺
灣新北地方檢察署110年度偵字第12876號，移送併辦案號：臺灣
新北地方檢察署110年度偵字第20659號），提起上訴，本院判決
如下：
    主  文
上訴駁回。                                              
    理  由
一、依刑事訴訟法第350條、第361條、第362條、第367條規定，
    不服地方法院之第一審判決而上訴者，須提出上訴書狀，並
    應敘明具體理由，為上訴必備之程式；其所提出之書狀未敘
    述上訴理由，或僅曾以言詞陳述上訴理由者，均應於上訴期
    間屆滿後20日內補提理由書於第一審法院。第一審法院經形
    式審查，認逾期未補提上訴理由者，應定期間先命補正；逾
    期未補正者，為上訴不合法律上之程式，應以裁定駁回。倘
    已提出上訴理由，但所提非屬具體理由者，則由第二審法院
    以上訴不合法律上之程式，判決駁回。所謂具體理由，就修
    法過程以觀，原草案為：「依前項規定提起上訴者，其上訴
    書狀應敘述理由，並引用卷內訴訟資料，具體指摘原審判決
    不當或違法之事實。其以新事實或新證據為上訴理由者，應
    具體記載足以影響判決結果之理由。」嗣經修正通過僅保留
    「上訴書狀應敘述具體理由」之文字，其餘則刪除，故所稱
    「具體理由」，並不以其書狀應引用卷內訴訟資料，具體指
    摘原審判決不當或違法之事實，亦不以於以新事實或新證據
    為上訴理由時，應具體記載足以影響判決結果之情形為必要
    。但上訴之目的，既在請求第二審法院撤銷或變更第一審之
    判決，所稱「具體」，當係抽象、空泛之反面，若僅泛言原
    判決認事用法不當、採證違法或判決不公、量刑過重等空詞
    ，而無實際論述內容，即無具體可言。從而，上開法條規定
    上訴應敘述具體理由，係指須就不服判決之理由為具體之敘
    述而非空泛之指摘而言。是以上訴人之上訴書狀或補提之上
    訴理由書，雖有敘述上訴理由，惟並未具體敘述第一審判決
    有上述違法、不當情形，其所為上訴，即不符合上訴之法定
    要件。又按法院受理案件，其審查順序，係先程序、後實體
    。因此，倘從程序方面審查結果，認為不符合程序規定要件
    ，例如：無審判權、管轄錯誤、未經合法告訴、被告已經死
    亡、無上訴權之人而竟聲明上訴、上訴逾期等諸如此類情形
    ，當即以程序判決而為處理，且無論其訴訟進行至如何程度
    （包含訴訟已經辯論終結），皆無不同。易言之，既程序不
    合，即應受程序判決，無以實體判決之餘地，不生所謂既已
    進入調查或準備程序，當認程序瑕疵已經補充完足之問題（
    最高法院105年度台上字第1232號判決可資參照）。
二、上訴人即被告(下稱被告)常世龍上訴意旨略以：被告當初不
    知所做的一切是違法的事，且於偵審均自白，認所原審所判
    刑期過重，請從輕量刑，給被告自新機會等語。
三、經查：本件原判決依憑被告於警詢、偵訊及原審中之自白、
    證人即同案共犯林銘志、許嘉哲、黃冠傑、林恆宇於警詢時
    供述、證人即告訴人林怡君、吳怡鋗、賴鴻瑞、孫子晴、鄭
    婉廷、李益丞、彭宇薇、彭明煥、馬筱玲、許晴歡、廖財旺
    於警詢時之證述及卷附之指認犯罪嫌疑人紀錄表、告訴人林
    怡君之桃園市政府警察局龜山分局迴龍派出所受（處）理案
    件證明單、受理詐騙帳戶通報警示簡便格式表、內政部警政
    署反詐騙諮詢專線紀錄表、基隆安樂路郵局帳號0000000000
    0000號帳戶交易明細表、告訴人吳怡鋗之與詐欺集團成員間
    對話紀錄、網路轉帳明細、臺中市政府警察局太平分局新平
    派出所受理各類案件紀錄表、受（處）理案件證明單、受理
    詐騙帳戶通報警示簡便格式表、內政部警政署反詐騙諮詢專
    線紀錄表、琉球郵局帳號00000000000000號帳戶交易清單、
    告訴人賴鴻瑞之新光銀行自動櫃員機明細表、新竹市警察局
    第二分局東門派出所受（處）理案件證明單、受理詐騙帳戶
    通報警示簡便格式表、金融機構聯防機制通報單、琉球郵局
    帳號00000000000000號帳戶交易清單、告訴人孫子晴之轉帳
    交易結果通知單、高雄市政府警察局仁武分局澄觀派出所受
    理各類案件紀錄表、受（處）理案件證明單、受理詐騙帳戶
    通報警示簡便格式表、內政部警政署反詐騙諮詢專線紀錄表
    、金融機構聯防機制通報單、金融機構協助受詐騙民眾通知
    疑似警示帳戶通知單、鶯歌郵局帳號00000000000000號帳戶
    歷史交易清單、自願受搜索同意書、新北市政府警察局三峽
    分局搜索扣押筆錄暨扣押物品目錄表、通聯調閱查詢單（門
    號0000000000號、0000000000號）、車號000-0000號、000-
    0000號之車輛詳細資料報表、汽車出租約定切結書、合作金
    庫帳號0000000000000號帳戶交易明細、提領時地一覽表、
    提款監視器翻拍照片、合作金庫商業銀行汐止分行110年4月
    27日合金汐止字第1100001142號函暨所檢附交易明細、中華
    郵政股份有限公司110年4月15日儲字第1100099443號函暨所
    檢附交易明細、北投一德郵局00000000000000號帳戶交易明
    細、提領時地一覽表、提款監視器翻拍照片、告訴人鄭婉廷
    之存摺封面影本、網路轉帳明細、自動櫃員機交易明細表、
    告訴人彭宇薇之自動櫃員機交易明細表、告訴人彭明煥之交
    易明細、貨態查詢系統、被告常世龍領取存簿之監視器畫面
    、林銘志、許嘉哲之指認犯罪嫌疑人紀錄表、許嘉哲涉詐欺
    等案-數據通聯比對報告、渣打國際商業銀行股份有限公司1
    10年4月23日渣打商銀字第1100015499號函暨所檢附交易明
    細、渣打銀行帳號00000000000000號帳戶交易明細、提款監
    視器翻拍照片、告訴人廖財旺之臺中綜活儲存款明細各1份
    ，及被告與證人許嘉哲、林銘志間LINE對話紀錄翻拍照片5
    張、搜索現場照片4張、新北市政府警察局三峽分局AT M熱
    點提領詐欺案（提款影像）被告提款之監視器翻拍照片21張
    等證據，認定被告就原判決之附表編號1所為，係犯組織犯
    罪防制條例第3條第1項後段之參與犯罪組織罪、刑法第339
    條之4第1項第2款之3人以上共同犯詐欺取財罪，及洗錢防制
    法第2條第2款、第14條第1項之洗錢罪，就原判決之附表編
    號2至10所為，係犯刑法第339條之4第1項第2款之3人以上共
    同犯詐欺取財罪，及洗錢防制法第2條第2款、第14條第1項
    之洗錢罪；並說明審酌被告正值青壯，不思以正當途徑賺取
    所需，竟貪圖報酬，自甘為他人所利用，加入詐欺集團之犯
    罪組織擔任車手之角色，侵害他人之財產法益，嚴重破壞社
    會秩序，同時增加檢警查緝及被害人求償之困難，其於本案
    犯罪中所扮演之角色及參與犯罪之程度、詐取款項之金額，
    並考量其素行、於警偵及原審均坦承犯行，迄未與被害人達
    成調解或賠償損害之犯後態度，其智識程度、失業、有母親
    需要扶養等一切情狀，各量處如原判決附表主文欄所示之刑
    ，並定應執行有期徒刑2年10月，併科罰金新臺幣（下同）2
    萬元，及就併科罰金部分均諭知易服勞役之折算標準，另沒
    收、追徵未扣案之犯罪所得。從形式上觀察，原判決採證認
    事用法，並未違背法令或悖離經驗法則、論理法則，量刑及
    沒收之諭知亦屬允當。
四、被告固以前揭情詞提起上訴。惟被告於警詢、偵查及原審均
    坦承犯行（見110年度偵字第12876號卷㈠第10至12、19、124
    至126、179至186頁、卷㈡第12至14頁，原審卷第28、163、1
    68、175頁），是其主張不知所做之事違法云云，自無可採
    。又按刑事審判旨在實現刑罰權之分配的正義，故法院對有
    罪被告之科刑，應符合罪刑相當之原則，使輕重得宜，罰當
    其罪，以契合社會之法律感情，此所以刑法第57條明定科刑
    時應審酌一切情狀，尤應注意該條所列10款事項以為科刑輕
    重之標準，俾使法院就個案之量刑，能斟酌至當。而「量刑
    輕重係屬事實審法院得依職權自由裁量之事項，苟已斟酌刑
    法第57條各款所列情狀而未逾越法定刑度，不得遽指為違法
    」（最高法院72年度台上字第6696號判例、98年度台上字第
    5002號判決意旨參照）。本件原判決已基於行為人之責任基
    礎，詳為審酌刑法第57條各款所列情狀，並敘述理由如上，
    而為刑之量定，既未濫用自由裁量之權限，亦無逾越職權或
    違反比例原則、罪刑均衡原則，核無不合。況被告本案共犯
    10次3人以上共同詐欺罪（原審就各犯行均依想像競合犯規
    定從一重論處3人以上共同詐欺罪），而該罪法定最低本刑
    為有期徒刑1年，經原審各量處①有期徒刑1年4月，併科罰金
    5千元、②有期徒刑1年2月，併科罰金3千元、③有期徒刑1年
    ，併科罰金1千元、④有期徒刑1年，併科罰金1千元、⑤有期
    徒刑1年4月，併科罰金5千元、⑥有期徒刑1年2月，併科罰金
    3千元、⑦有期徒刑1年，併科罰金1千元、⑧有期徒刑1年6月
    ，併科罰金6千元、⑨有期徒刑1年，併科罰金1千元、⑩有期
    徒刑1年，併科罰金1千元，最後僅定應執行有期徒刑2年10
    月，併科罰金2萬元，顯無量刑過重之情形，被告徒以前詞
    主張原審量刑過重云云，實屬無據，顯難認為已提出具體理
    由。
五、綜上，被告上訴書狀雖有敘述上訴理由，惟其所述並未具體
    指摘原判決關於認定事實、適用法律及量刑，有何違法或不
    當之處，即與未敘述具體理由無異，其所為上訴不合法律上
    之程式，且毋庸命其補正，應予駁回，並不經言詞辯論為之
    。
據上論斷，應依刑事訴訟法第367條前段、第372條，判決如主文
。
中　　華　　民　　國　　111 　年　　1 　　月　　11　　日
                  刑事第二庭    審判長法　官 遲中慧
                                      法　官 邱筱涵
                                      法　官 李世華
以上正本證明與原本無異。
如不服本判決，應於收受送達後20日內向本院提出上訴書狀，其
未敘述上訴之理由者並得於提起上訴後20日內向本院補提理由書
（均須按他造當事人之人數附繕本）「切勿逕送上級法院」。
                                      書記官 莊佳鈴
中　　華　　民　　國　　111 　年　　1 　　月　　11　　日
附錄：本案論罪科刑法條全文　　　　　　　　　　　　　　　
組織犯罪防制條例第3條
發起、主持、操縱或指揮犯罪組織者，處3 年以上10年以下有期
徒刑，得併科新臺幣1 億元以下罰金；參與者，處6月以上5年以
下有期徒刑，得併科新臺幣1 千萬元以下罰金。但參與情節輕微
者，得減輕或免除其刑。
具公務員或經選舉產生之公職人員之身分，犯前項之罪者，加重
其刑至2分之1。
犯第一項之罪者，應於刑之執行前，令入勞動場所，強制工作，
其期間為3年。
前項之強制工作，準用刑法第90條第2項但書、第3項及第98條第
2項、第3項規定。
以言語、舉動、文字或其他方法，明示或暗示其為犯罪組織之成
員，或與犯罪組織或其成員有關聯，而要求他人為下列行為之一
者，處3年以下有期徒刑，得併科新臺幣3百萬元以下罰金：
一、出售財產、商業組織之出資或股份或放棄經營權。
二、配合辦理都市更新重建之處理程序。
三、購買商品或支付勞務報酬。
四、履行債務或接受債務協商之內容。前項犯罪組織，不以現存
    者為必要。以第五項之行為，使人行無義務之事或妨害其行
    使權利者，亦同。第五項、第七項之未遂犯罰之。
洗錢防制法第2條
本法所稱洗錢，指下列行為：
一、意圖掩飾或隱匿特定犯罪所得來源，或使他人逃避刑事追訴
    ，而移轉或變更特定犯罪所得。
二、掩飾或隱匿特定犯罪所得之本質、來源、去向、所在、所有
    權、處分權或其他權益者。
三、收受、持有或使用他人之特定犯罪所得。
洗錢防制法第14條
有第二條各款所列洗錢行為者，處7 年以下有期徒刑，併科新臺
幣5 百萬元以下罰金。
前項之未遂犯罰之。
前二項情形，不得科以超過其特定犯罪所定最重本刑之刑。
中華民國刑法第339條之4
犯第三百三十九條詐欺罪而有下列情形之一者，處一年以上七年
以下有期徒刑，得併科一百萬元以下罰金：
一、冒用政府機關或公務員名義犯之。
二、三人以上共同犯之。
三、以廣播電視、電子通訊、網際網路或其他媒體等傳播工具，
    對公眾散布而犯之。前項之未遂犯罰之。